臺灣高雄地方法院刑事判決　　　　　　　 96年度易字第235號
公　訴　人　臺灣高雄地方法院檢察署檢察官
被　　　告　甲○○
上列被告因詐欺等案件，經檢察官提起公訴（95年度偵字第2904
3 號），被告於本院準備程序為有罪之陳述，經合議庭裁定由受
命法官依簡式審判程序獨任審理，判決如下：
    主  文
甲○○共同意圖為自己不法之所有，以詐術使人將本人之物交付
，處有期徒刑伍月，如易科罰金，以銀元參佰元（即新臺幣玖佰
元）折算壹日。
    事  實
一、甲○○並無資力而欠缺藉助分期付款方式向車商購買車輛之
    真意，竟因友人黃啟哲（未據偵查起訴）之提議，與黃啟哲
    共同基於意圖為自己不法所有，及意圖不法利益之犯意聯絡
    ，先推由甲○○以自身名義，於民國95年3 月17日，依動產
    擔保交易法所規定附條件買賣之方式，按分期總價新臺幣（
    下同）54萬4,168 元（即現金交易價50萬9,000 元加上分期
    利息3萬5,168元，惟訂約時須先支付10萬9,000 元之現金自
    備款）之代價，向福灣企業股份有限公司（下稱福灣公司）
    購入車牌號碼為ZN-3463 號之自用小客車1 輛（引擎號碼為
    00000000X 號，下稱上開車輛）。並簽立書面承諾就餘款部
    分，自95年4 月25日起至98年3 月25日止，以每月為1 期，
    共分36期償付，每期應償付之金額為1 萬2,088 元；且在價
    金未付清前，買受人自身僅可依約占有使用上開車輛，而非
    得出質或為其他處分等語，致福灣公司所僱用之承辦人員陷
    於錯誤，而將上開車輛交付予甲○○使用。詎甲○○僅償付
    第1 期之分期款項後即未再繳納，復推由黃啟哲於95年5 月
    15日前某日，將上開車輛以不詳之代價，出質予址設高雄市
    ○○路與重立路口之「日將當鋪」，致福灣公司因追索無著
    而無以立即占有上開車輛取償，受有40餘萬元之本息債權未
    能及時受償之損害，始知受騙。
二、案經福灣公司訴由臺灣高雄地方法院檢察署檢察官偵查起訴
    。
    理  由
一、本件被告甲○○所犯為死刑、無刑徒刑或最輕本刑為3 年以
    上有期徒刑以外之罪，其於準備程序中就被訴犯罪事實，為
    有罪之陳述，經法官告知簡式審判程序之旨，並聽取當事人
    之意見後，依刑事訴訟法第273 條之1 第1 項規定，裁定由
    受命法官獨任進行簡式審判程序，合先指明。
二、訊據被告於本院準備程序中坦言：因為友人黃啟哲之提議，
    所以我於95年3 月17日出面簽約買受上開車輛，當時我已負
    債約60萬元，另每月雖有3 至5 萬元之收入，但仍不足生活
    開銷使用，我買了上開車輛後，有繳交第1 期之分期款，之
    後把車子交給當鋪等語明確（本院卷第13至14頁），及於偵
    查中也自白：我於95年3 月17日親自簽約，當天也立即拿到
    車子，沒過多久我就把車子交予友人（指黃啟哲，下同）駛
    往當舖典當，因為我起初買車之目的，原即係典當車輛清償
    友人欠款，但我在締約買車之際，則是隱瞞對方說要自用等
    語綦詳（臺灣高雄地方法院檢察署95年度他字第4771號偵查
    卷宗，下稱他卷，第35頁），俱核與證人即告訴代理人王君
    豪之警詢陳述相符（他卷第21至23頁），並有附條件買賣契
    約書暨其他約定事項（他卷第3 至4 頁）、動產擔保交易附
    條件買賣設定登記申請書（他卷第5 頁）、存證信函暨其回
    執與信封（他卷第6 頁）、福灣公司訪視客戶紀錄表暨照片
    （他卷第7 至9 頁）在卷可查，足認被告首開所述合於事實
    可堪採信，本件事證明確，被告之犯行均至堪認明。
三、查被告行為後，如附表所示之相關法律均業經變更，並俱於
    95年7 月1 日施行，玆經比較結果，裁判時法並未較為有利
    ，從而依刑法第2 條第1 項前段規定，自應適用各該行為時
    法，亦即修正前法；至刑法第11條、第28條雖同有文字修正
    ，惟無關行為可罰性之認定；另同日施行之刑法施行法第1
    條之1 ，僅係規範如何將刑法分則罰金刑之單位由「銀元」
    轉換為「新臺幣」，未就各該分則之實際內涵加以變更，自
    均不生新舊法比較之問題，而應直接適用裁判時法，均合先
    敘明。是故核被告所為，乃係犯刑法第339 條第1 項之詐欺
    取財罪及動產擔保交易法第38條之動產擔保交易人意圖不法
    利益，將標的物出質，致生損害於債權人罪。被告就上開二
    犯行，與黃啟哲有犯意聯絡、行為分擔，均應論以共同正犯
    ，檢察官漏未論及於此，應予補充；又動產擔保交易法第38
    條之規定，係因特定關係成立之罪，其犯罪主體，須為動產
    擔保交易之債務人，亦即依法訂立動產抵押在契約上負有債
    務之人，而黃啟哲雖非動產擔保交易之債務人，惟其既建議
    被告簽約於先，復又分擔出質行為之實行於後，而與具特定
    關係之被告就違反動產擔保交易法之犯行，亦存有犯意聯絡
    、行為分擔，仍以正犯論（刑法第31條第1 項之規定參照）
    。被告所犯上開二罪間，有方法、目的之牽連關係，應依修
    正前刑法第55條後段牽連犯之規定，從一重即詐欺取財罪論
    處。
四、本院審酌被告明知自身已無資力，竟以動產擔保交易法所規
    定附條件買賣之方式，向告訴人詐取上開車輛，繼則將之典
    當得款，致告訴人追索無著，而受有40餘萬元之本息債權未
    能及時受償之損害，本不宜輕恕，惟念被告除本案外，別無
    其他前案紀錄，有臺灣高等法院被告前案紀錄表1 份在卷可
    稽，且其於偵審程序中始終坦承犯行等一切情狀，爰量處如
    主文所示之刑，並諭知易科罰金之折算標準。
據上論斷，應依刑事訴訟法第273 條之1 第1 項、第299 條第1
項前段，動產擔保交易法第38條，刑法第11條前段、第28條、第
339 條第1 項、第2 條第1 項前段，修正前刑法（下同）第55條
後段（現已刪除）、第41條第1 項前段，刑法施行法第1 條之1
，罰金罰鍰提高標準條例第1 條前段，修正前罰金罰鍰提高標準
條例第2 條（現已刪除），判決如主文。
本案經檢察官乙○○到庭執行職務。
中　　華　　民　　國　　96　　年　　2 　　月　　16　　日
                  刑事第十庭  法　官  莊珮吟
以上正本證明與原本無異。
如不服本判決，應於判決送達後10日內，向本院提出上訴狀。
中　　華　　民　　國　　96　　年　　2 　　月　　16　　日
                              書記官  蔡妮君
┌───────────────────────────────────────────────┐
│附表：                                                                                        │
├──────┬─────────────┬─────────────┬───────┬────┤
│相關變更條文│行為時法（下稱舊法）之內容│裁判時法（下稱新法）之內容│比  較  理  由│備    註│
├──────┼─────────────┼─────────────┼───────┼────┤
│【罰金刑最低│罰金：（銀元）1 元以上。  │罰金：新臺幣1000元以上，以│罰金刑之最低度│舊法有利│
│度刑之變更】│                          │百元計算之。              │刑，由銀元10元│。      │
│刑法第33條第│                          │                          │（前經提高10倍│        │
│5 款：      │                          │                          │）即新臺幣30元│        │
│            │                          │                          │，提高為新臺幣│        │
│            │                          │                          │1000元。      │        │
├──────┼─────────────┼─────────────┼───────┼────┤
│ 【牽連犯】 │第55條後段：「犯一罪而其方│（刪除）                  │新法刪除牽連犯│被告之詐│
│            │法或結果之行為犯他罪名者，│                          │之規定。      │欺財及違│
│            │從一重處斷。」            │                          │              │反動產擔│
│            │                          │                          │              │保交易法│
│            │                          │                          │              │犯行，依│
│            │                          │                          │              │新法須分│
│            │                          │                          │              │論併罰，│
│            │                          │                          │              │依舊法則│
│            │                          │                          │              │僅從一重│
│            │                          │                          │              │論處，是│
│            │                          │                          │              │舊法有利│
├──────┼─────────────┼─────────────┼───────┼────┤
│【易科罰金折│犯最重本刑為5 年以下有期徒│犯最重本刑為5 年以下有期徒│易科罰金折算標│舊法有利│
│算標準變更】│刑以下之刑之罪，而受6 個月│刑以下之刑之罪，而受6 個月│準由銀元300 元│。      │
│修正前刑法第│以下有期徒刑或拘役之宣告…│以下有期徒刑或拘役之宣告者│即新臺幣900 元│        │
│41條第1 項前│得以（銀元，下同）1 元以上│，得以新臺幣1000元、2000元│，提高為以新臺│        │
│段、修正前罰│3 元以下折算1 日，易科罰金│或3000元折算1 日，易科罰金│幣1000元、2000│        │
│金罰鍰提高標│。依刑法第41條易科罰金…就│。                        │元或3000元折算│        │
│準條例第2 條│其原定數額提高為100 倍折算│                          │1 日。        │        │
│→現行刑法第│1 日；法律所定罰金數額未依│                          │              │        │
│41條第1 項前│本條例提高倍數，或其處罰法│                          │              │        │
│段          │條無罰金刑之規定者，亦同。│                          │              │        │
╠═╤════╧═════════════╧═════════════╧═══════╧════╣
║結│1.論罪科刑方面，茲經整體比較結果，以舊法所論罪數較少，且罰金刑最低度刑也較低，均較為有利。║
║論│2.易刑規定方面（尚無須整體適用），以舊法之易科罰金折算標準較低，較為有利。                ║
╚═╧═════════════════════════════════════════════╝
附錄本案所犯法條：
《刑法第339 條第1 項》
意圖為自己或第三人不法之所有，以詐術使人將本人或第三人之
物交付者，處5 年以下有期徒刑、拘役或科或併科1,000 元以下
罰金。
《動產擔保交易法第38條》
動產擔保交易之債務人，意圖不法之利益，將標的物遷移、出賣
、出質、移轉、抵押或為其他處分，致生損害於債權人者，處3
年以下有期徒刑、拘役或科或併科6000元以下之罰金。
